臺灣高雄地方法院民事判決　　　　　　 95年度簡上字第142號
上　訴　人　欣德路通運股份有限公司
法定代理人　甲○○
訴訟代理人　丙○○
被　上訴人　乙○○
上列當事人間請求損害賠償事件，上訴人對於民國95年4 月11日
本院高雄簡易庭95年度雄簡字第516 號第一審判決提起上訴，本
院於民國96年1 月31日言詞辯論終結，判決如下：
    主      文
上訴駁回。
第二審訴訟費用由上訴人負擔。
    事實及理由
一、上訴人起訴主張：被上訴人原為上訴人之職員，擔任貨車司
    機之職務，主要負責載運貨物至奇美公司。依被上訴人於民
    國94年7 月13日之預定行程，應於當日上午7 時載貨前往奇
    美公司，惟因被上訴人聯合其他職員罷工，遲至同日上午10
    時15分始出車，全體職員罷工時數總計69時5 分，以每小時
    新臺幣（下同）600 元計算，上訴人共受有41,450元之損害
    。又被上訴人罷工之行為已損及上訴人之商譽，上訴人另得
    請求20萬元之賠償，爰依僱傭契約之法律關係，請求被上訴
    人賠償前揭損害。（嗣經原審判決上訴人全部敗訴，上訴人
    不服而提起上訴）於本院聲明：(一)原判決廢棄；(二)被上訴人
    應給付上訴人25萬元，及自支付命令繕本送達翌日即94年12
    月15日起至清償日止，按年息5%計算之利息。
二、被上訴人則以：其於94年7 月13日固有延誤出車時間，惟係
    因與上訴人協調薪資糾紛所致，其並無刻意罷工之行為，且
    事後已將貨物載運至奇美公司，上訴人並未因此受有損害，
    自無權請求賠償等語置辯，於本院聲明：上訴駁回。
三、兩造不爭執之事實：
  (一)被上訴人原為上訴人之職員，擔任貨車司機之職務，主要負
    責載運貨物至奇美公司。
  (二)被上訴人於94年7 月13日之預定行程，應於上午7 時出車，
    上午8 時抵達奇美公司，惟被上訴人遲至同日上午10時15分
    始出車。
  (三)上訴人並未因被上訴人之前揭延遲出車行為，向第三人賠償
    損失。
四、本件經兩造協議簡化爭點為：被上訴人有無於94年7 月13日
    因罷工而延誤出車時間？如有，是否造成上訴人之損失？上
    訴人得否請求被上訴人賠償？如是，其金額若干？
  (一)按當事人主張有利於己之事實者，就其事實有舉證之責任，
    民事訴訟法第277 條前段定有明文，故主張法律關係存在之
    當事人，應就發生該法律關係所須具備之特別要件事實負舉
    證責任。次按損害賠償，除法律另有規定或契約另有訂定外
    ，應以填補債權人所受損害及所失利益為限，民法第216 條
    第1 項亦有明文。又民法第216 條第1 項所謂所受損害，即
    現存財產因損害事實之發生而被減少，屬於積極損害；所謂
    所失利益，即新財產之取得因損害事實之發生而受妨害，屬
    於消極損害，最高法院著有48年臺上字第1934號判例可資參
    照。本件上訴人主張其因被上訴人之罷工行為而受有損害，
    惟為被上訴人所否認，則揆諸前揭規定，上訴人自應就被上
    訴人有罷工行為及上訴人之現存財產減少或無法取得新財產
    之事實負舉證責任。如上訴人無法舉證證明，即應受敗訴判
    決之不利益。
  (二)經查，依被上訴人於94年7 月13日之預定行程，應於上午7
    時載貨前往奇美公司，惟被上訴人遲至同日上午10時15分始
    出車等情，業如前述，固徵被上訴人有延誤出車3 時15分之
    情。然被上訴人當日曾與上訴人協調薪資糾紛一節，為上訴
    人所不爭執（見本院卷第82頁），復有94年7 月13日上訴人
    全體員工連署聲明書及連署人名冊各1 份在卷可稽（見原審
    卷第7 、8 頁），足徵被上訴人係因與上訴人協調勞資糾紛
    始延誤出車時間。另參以上開聲明書記載：「一、連署人員
    超過半數則連署書即生效。二、自生效日起至隔月領薪俸前
    三日，勞資雙方未達成共識，則視為談判破裂，則員工將無
    限期罷駛」等語，益徵被上訴人當日僅係向上訴人表達談判
    勞資糾紛之意願，如無法於隔月領薪俸前3 日達成共識，將
    發動全體員工罷工，亦即並非即時罷工。此外，上訴人復未
    能舉證證明被上訴人有聯合其他員工罷工之行為，則上訴人
    此部分之主張，尚難遽採。
  (三)次查，被上訴人於94年7 月13日上午7 時延誤出車時間後，
    旋於同日上午10時15分載貨前往奇美公司，且上訴人亦曾指
    派他人代替被上訴人載貨，故當日貨運行程雖有延誤，惟並
    無第三人因此向上訴人求償等情，為上訴人所不爭執，復有
    出車紀錄表及路碼表各1 紙在卷可稽（見本院卷第73、74、
    12、13頁），足徵上訴人並未因被上訴人延誤出車時間致現
    存財產有所減少或無法取得新財產，亦即上訴人並未因此受
    有損害。上訴人固主張當日全體職員罷工時數為69時5 分，
    以每小時600 元計算，共受有41,450元之損害及20萬元之商
    譽損失等語，惟上訴人未能舉證證明其受有前揭金額之損失
    ，且請求被上訴人賠償其他員工遲延出車時間所致之損失，
    亦乏依據，則揆諸首揭說明，上訴人既無法證明因被上訴人
    遲誤出車時間而受有損害，自不得請求被上訴人賠償其損害
    。
五、綜上，上訴人依兩造之僱傭契約法律關係，請求上訴人給付
    25萬元，及自94年12月15日起至清償日止，按年息5%計算之
    利息，為無理由，不應准許。原審因而判決駁回上訴人之訴
    ，並無不合。上訴意旨指摘原判決不當，求予廢棄改判，為
    無理由，應予駁回。
六、據上論結，本件上訴為無理由，依民事訴訟法第436 條之1
    第3 項、第449 條第1 項、第78條，判決如主文。
中　　華　　民　　國　　96　　年　　2 　　月　　14　　日
                  民事第六庭  審判長法  官  謝靜雯
                                    法  官  高增泓
                                    法  官  鄭詠仁
正本係照原本作成。
本判決不得上訴。
中　　華　　民　　國　　96　　年　　2 　　月　　14　　日
                                    書記官  王雪招
